---
title: "Projeto 1 v2"
author: "André"
date: "04/07/2022"
output: html_document
---

```{r setup, include=FALSE}
library('ggplot2')
library('xtable')
library('FactoMineR')
library('factoextra')
library('data.table')
library('RColorBrewer')
```

## Leitura da Base

```{r nomes}
descricao_variaveis = c("dirige automóvel(excluindo motocicleta)", "uso de cinto(direção)", "uso de cinto(banco da frente)", "uso de cinto(banco de trás)", "dirige motocicleta",
"uso de capacete(direção)", "uso de capacete(passageiro)",
"manuseio de celular(condução)",
"condução acima da velocidade permitida",
"envolvimento em algum acidente",
"Sim - Quantos?",
"acidente durante horário de trabalho",
"o que fazia no momento do acidente",
"deixou de realizar atividades",
"recebeu de atendimento de saúde",
"onde recebeu o primeiro atendimento",
"quem prestou atendimento no local",
"internação (24horas ou mais)",
"presença sequela física permanente",
"envolvimento em algum acidente de trabalho",
"Sim, Quantos",
"deixou de realizar atividades",
"internação (24horas ou mais)",
"presença sequela física permanente")

firstup = function(x) {
  substr(x, 1, 1) <- toupper(substr(x, 1, 1))
  x
}

descricao_variaveis = firstup(descricao_variaveis)
```

```{r leitura}
load('dados_O.RData')

porcentagem_de_na = sapply(dados_O, function(x) paste0(100*round(sum(is.na(x))/length(x),3),'%'))

###Percentagem de respostas ausentes por variável:
porcentagem_de_na |> as.matrix() |> t()# |> xtable()

```

```{r process}
indices = which(colnames(dados_O) %in% c("O00101", "O00401","O00402", "O00501","O00701","O00201","O00801","O00802","O00803",
            "O009","O00901","O010","O01102","O01401","O01501",
            "O01602","O01702","O019","O02001","O021","O02201","O023","O02401"))

dados_transito = dados_O[,c("O00101", "O00401","O00402", "O00501","O00201","O00701","O00801","O00802","O00803",
                            "O009","O00901","O010","O01102","O01401","O01501",
                            "O01602","O01702","O019","O02001",
                            "O021","O02201","O023","O02401")]

dados_transito$O00101 = ifelse(dados_transito$O00101  == 1, 'Sim', "Não")

dados_transito$O00401 = ifelse(dados_transito$O00401  == 1, '1 - Sempre',
                                            ifelse(dados_transito$O00401  == 2, '2 - Quase Sempre',
                                                   ifelse(dados_transito$O00401  == 3, "3 - As vezes",
                                                          ifelse(dados_transito$O00401  == 4, "4 - Raramente",
                                                                 "5 - Nunca"))))

dados_transito$O00402 = ifelse(dados_transito$O00402  == 1, '1 - Não se Aplica',
                               ifelse(dados_transito$O00402  == 2, '2 - Sempre', 
                                      ifelse(dados_transito$O00402  == 3, '3 - Quase Sempre',
                                             ifelse(dados_transito$O00402  == 4, "4 - As vezes",
                                                    ifelse(dados_transito$O00402  == 5, "5 - Raramente",
                                                           "6 - Nunca")))))

dados_transito$O00501 = ifelse(dados_transito$O00501  == 1, '1 - Não se Aplica',
                                             ifelse(dados_transito$O00501  == 2, '2 - Sempre', 
                                                    ifelse(dados_transito$O00501  == 3, '3 - Quase Sempre',
                                                           ifelse(dados_transito$O00501  == 4, "4 - As vezes",
                                                                  ifelse(dados_transito$O00501  == 5, "5 - Raramente",
                                                                         "6 - Nunca")))))

dados_transito$O00701 = ifelse(dados_transito$O00701  == 1, '1 - Sempre',
                                             ifelse(dados_transito$O00701  == 2, '2 - Quase Sempre',
                                                    ifelse(dados_transito$O00701  == 3, "3 - As vezes",
                                                           ifelse(dados_transito$O00701  == 4, "4 - Raramente",
                                                                  "5 - Nunca"))))

dados_transito$O00201 = ifelse(dados_transito$O00201  == 1, 'Sim', "Não")

dados_transito$O00801 = ifelse(dados_transito$O00801  == 1, '1 - Não se Aplica',
                                             ifelse(dados_transito$O00801  == 2, '2 - Sempre', 
                                                    ifelse(dados_transito$O00801  == 3, '3 - Quase Sempre',
                                                           ifelse(dados_transito$O00801  == 4, "4 - As vezes",
                                                                  ifelse(dados_transito$O00801  == 5, "5 - Raramente",
                                                                         "6 - Nunca")))))

dados_transito$O00802 = ifelse(dados_transito$O00802  == 1, '1 - Sempre',
                               ifelse(dados_transito$O00802  == 2, '2 - Quase Sempre',
                                      ifelse(dados_transito$O00802  == 3, "3 - As vezes",
                                             ifelse(dados_transito$O00802  == 4, "4 - Raramente",
                                                    "5 - Nunca"))))

dados_transito$O00803 = ifelse(dados_transito$O00803  == 1, '1 - Sempre',
                               ifelse(dados_transito$O00803  == 2, '2 - Quase Sempre',
                                      ifelse(dados_transito$O00803  == 3, "3 - As vezes",
                                             ifelse(dados_transito$O00803  == 4, "4 - Raramente",
                                                    "5 - Nunca"))))

dados_transito$O009 = ifelse(dados_transito$O009  == 1, 'Sim', 'Não')

dados_transito$O010 = ifelse(dados_transito$O010  == 1, '1 - Trabalhando',
                             ifelse(dados_transito$O010  == 2, '2 - Voltando do Trabalho', "3 - Não"))


dados_transito$O01102 = ifelse(dados_transito$O01102  == 1, '1 - Condutor/Carro', 
                               ifelse(dados_transito$O01102  == 2, '2 - Condutor/Ônibus', 
                                      ifelse(dados_transito$O01102  == 3, '3 - Condutor/Caminhão',                    
                                             ifelse(dados_transito$O01102  == 4, "4 - Condutor/Motocicleta",                        
                                                    ifelse(dados_transito$O01102  == 5, "5 - Condutor/Bicicleta",
                                                           ifelse(dados_transito$O01102  == 6, '6 - Passageiro/Carro', 
                                                                  ifelse(dados_transito$O01102  == 7, '7 - Passageiro/Ônibus',                    
                                                                         ifelse(dados_transito$O01102  == 8, "8 - Passageiro/Caminhão",                        
                                                                                ifelse(dados_transito$O01102  == 9, "9 - Passageiro/Motocicleta",                                    ifelse(dados_transito$O01102  == 10, "10 - Passageiro/Bicicleta",
                                                                                                                                                                                            ifelse(dados_transito$O01102  == 11, "11 - Pedestre","Outro")))))))))))

dados_transito$O01401 = ifelse(dados_transito$O01401  == 1, 'Sim', 'Não')

dados_transito$O01501 = ifelse(dados_transito$O01501  == 1, 'Sim', 'Não')

dados_transito$O01602 = ifelse(dados_transito$O01602  == 1, '1 - Local do Acidente', 
                               ifelse(dados_transito$O01602  == 2, '2 - Unidade Básica', 
                                      ifelse(dados_transito$O01602  == 3, '3 - Poli/PAM/CEP',                    
                                             ifelse(dados_transito$O01602  == 4, "4 - UPA",                        
                                                    ifelse(dados_transito$O01602  == 5, "5 - Ambulatório",
                                                           ifelse(dados_transito$O01602  == 6, '6 - Particular', 
                                                                  ifelse(dados_transito$O01602  == 7, '7 - Pronto Atendimento',                    
                                                                         ifelse(dados_transito$O01602  == 8, "8 - Domícilio", "Outro"))))))))

dados_transito$O01702 = ifelse(dados_transito$O01702  == 1, '1 - SAMU', 
                               ifelse(dados_transito$O01702  == 2, '2 - Bombeiros', 
                                      ifelse(dados_transito$O01702  == 3, '3 - Equipe Setor Privado',                    
                                             ifelse(dados_transito$O01702  == 4, "4 - Equipe Rodovia", "Outro"))))

dados_transito$O019 = ifelse(dados_transito$O019  == 1, 'Sim', 'Não')

dados_transito$O02001 = ifelse(dados_transito$O02001  == 1, 'Sim', 'Não')

dados_transito$O021 = ifelse(dados_transito$O021 == 1, '1 - Sim', 
                             ifelse(dados_transito$O021 == 2, '2 - Não',
                                    '3 - Não se Aplica'))

dados_transito$O02201 = ifelse(dados_transito$O02201  == 1, 'Sim', 'Não')

dados_transito$O023 = ifelse(dados_transito$O023  == 1, 'Sim', 'Não')

dados_transito$O02401  = ifelse(dados_transito$O02401  == 1, 'Sim', 'Não')

dados_transito = lapply(dados_transito, as.factor) |> as.data.frame()
```

## Construindo as Figuras
```{r construindo figuras e tabelas}

paleta = colorRampPalette(brewer.pal(9,"Set1"))(11)
grafs = lapply(c(1:ncol(dados_transito)),
               function(col) {
                 coluna = data.frame(x =   as.factor(dados_transito[[col]][!is.na(dados_transito[[col]])]))
                 
                 coluna = data.frame(qtd = table(coluna$x),per = table(coluna$x)/sum(table(coluna$x)))[,-3]
                 
                 colnames(coluna) = c("Categoria", "Qtde", "Percentual")
                 
                 ggplot2::ggplot(coluna) +
                   geom_col(aes(x = Categoria, y = Percentual, fill = Categoria)) +
                   geom_text(aes(x = Categoria, y = Percentual, label = paste0(100*round(Percentual, 4),'%')), vjust = -1.5, colour = "royalblue") +
                   theme_minimal() +
                   theme(plot.title = element_text(hjust = 0.5),
                         legend.position = 'bottom',
                         axis.text.x=element_blank(),
                         legend.text = element_text(size = 11)) +
                   labs(x = dimnames(dados_transito)[[2]][col], y = 'Porcentagem',
                        title = descricao_variaveis[indices][col]
                        ) +
                   #scale_fill_brewer(name = "", palette = "Set1")
                   scale_fill_manual(name = "", values = paleta)
               }
)


###### Tabelas
lista_tabelas_transito = dados_transito |> sapply(table)
lista_tabelas_transito = lapply(lista_tabelas_transito, function(x) cbind(x, paste0(100*round(x/sum(x), 3),'%')))

lista_tabelas_transito = lista_tabelas_transito |> lapply(xtable, digits = 3)

#lista_tabelas_transito
```

## Perguntas direção
```{r direcao}

#O00101 e #O00201
fig_dir = gridExtra::grid.arrange(grafs[[1]] + ylim(0,0.8) + labs(subtitle = "(a)"), 
                        grafs[[5]] + ylim(0,0.8) + labs(subtitle = "(b)"), ncol = 2)

ggsave('perguntas_direcao.pdf', fig_dir, units = "in", width = 7, height = 5)

lista_tabelas_transito[[1]]
lista_tabelas_transito[[5]]
```

## Perguntas uso de cinto de segurança
```{r cinto}

fig_cinto = gridExtra::grid.arrange(grafs[[2]] + ylim(0,1) +
                                      scale_fill_manual(name = " ", values = paleta[2:11]) +
                                      labs(subtitle = "(a)") +
                                      guides(fill = guide_legend(nrow = 2)), 
                        grafs[[3]] + ylim(0,1) + labs(subtitle = "(b)"),
                        grafs[[4]] + ylim(0,1) + labs(subtitle = "(c)"), ncol = 2)

ggsave('perguntas_cinto.pdf',fig_cinto, units = "in", width = 11, height = 8)

lista_tabelas_transito[[2]]
lista_tabelas_transito[[3]]
lista_tabelas_transito[[4]]
```

## Uso de capacete ----
```{r capacete}
fig_cap = gridExtra::grid.arrange(grafs[[6]] + ylim(0,0.8) + labs(subtitle = "(a)") +
                                    scale_fill_manual(name = " ", values = paleta[2:11]) +
                                    guides(fill = guide_legend(nrow = 2)), 
                        grafs[[7]] + ylim(0,0.8) + labs(subtitle = "(b)"), ncol = 2)

ggsave('perguntas_capacete.pdf',fig_cap, units = "in", width = 11, height = 5)

lista_tabelas_transito[[6]]
lista_tabelas_transito[[7]]
```


## Outras informações
```{r outras}
fig_outros = gridExtra::grid.arrange(grafs[[8]] + ylim(0,0.8) + labs(subtitle = "(a)") +
                                       guides(fill = guide_legend(nrow = 2)), 
                                  grafs[[9]] + ylim(0,0.8) + labs(subtitle = "(b)") +
                                       guides(fill = guide_legend(nrow = 2)), ncol = 2)

ggsave('perguntas_outros.pdf', fig_outros, units = "in", width = 11, height = 5)

lista_tabelas_transito[[8]]
lista_tabelas_transito[[9]]
```

## Quando o acidente aconteceu?
```{r quando}
fig_acidente = gridExtra::grid.arrange(grafs[[10]] + ylim(0,1) + labs(subtitle = "(a)"), 
                                     #grafs[[11]] + ylim(0,1) + labs(subtitle = "(b)"), 
                                     grafs[[12]] + ylim(0,1) + labs(subtitle = "(b)"), ncol = 2)

ggsave('perguntas_acidente.pdf', fig_acidente, units = "in", width = 11, height = 5)

lista_tabelas_transito[[10]]
lista_tabelas_transito[[12]]
```

## Oq era no momento do acidente? -----
```{r momento}
ggsave('perguntas_acidente2.pdf',grafs[[13]], units = "in", width = 11, height = 5)

lista_tabelas_transito[[13]]
```


## Efeitos ----
```{r efeitos}
fig_efeitos = gridExtra::grid.arrange(grafs[[14]] + ylim(0,1) + labs(subtitle = "(a)"), 
                                       #grafs[[11]] + ylim(0,1) + labs(subtitle = "(b)"), 
                                       grafs[[15]] + ylim(0,1) + labs(subtitle = "(b)"), ncol = 2)


ggsave('perguntas_efeitos.pdf',fig_efeitos, units = "in", width = 11, height = 5)

lista_tabelas_transito[[14]]
lista_tabelas_transito[[15]]
```

## Atendimento e Sequelas: 
```{r atendimentos}
fig_atendimentos = gridExtra::grid.arrange(grafs[[16]] + ylim(0,1) + labs(subtitle = "(a)"), 
                                      #grafs[[11]] + ylim(0,1) + labs(subtitle = "(b)"), 
                                      grafs[[17]] + ylim(0,1) + labs(subtitle = "(b)"), ncol = 1)


ggsave('perguntas_atendimentos.pdf',fig_atendimentos, units = "in", width = 11, height = 7)

lista_tabelas_transito[[16]]
lista_tabelas_transito[[17]]

```

```{r sequelas}
fig_sequelas = gridExtra::grid.arrange(grafs[[18]] + ylim(0,1) + labs(subtitle = "(a)"), 
                                           #grafs[[11]] + ylim(0,1) + labs(subtitle = "(b)"), 
                                           grafs[[19]] + ylim(0,1) + labs(subtitle = "(b)"), ncol = 2)


lista_tabelas_transito[[18]]
lista_tabelas_transito[[19]]

ggsave('perguntas_sequelas.pdf',fig_sequelas, units = "in", width = 11, height = 5)

```

```{r trabalho}
####### Acidentes de Trabalho
ggsave('perguntas_trabalho.pdf',grafs[[20]], units = "in", width = 11, height = 5)

fig_acidentes = gridExtra::grid.arrange(grafs[[21]] + ylim(0,1) + labs(subtitle = "(a)"), 
                                       grafs[[22]] + ylim(0,1) + labs(subtitle = "(b)"), 
                                       grafs[[23]] + ylim(0,1) + labs(subtitle = "(c)"), ncol = 3)

ggsave('perguntas_aci_trabalho.pdf',fig_acidentes, units = "in", width = 11, height = 5)

```

## Testes e mais info (transito) 

```{r teste}
dados_sim_acidente = dados_transito[!is.na(dados_transito$O009) & dados_transito$O009 == "Sim",]

table(dados_sim_acidente$O00101, dados_sim_acidente$O00201) |> xtable(digits = 0)

table(dados_O$O00101, dados_O$O00201) |> xtable(digits = 4)
```

## Testando se motoqueiros são superrepresentados
```{r te}
tipo_contra_acidentes = matrix(c(672, 11887, 727, 10516, 296, 19482, 562, 48961), byrow = T, ncol = 2)

colnames(tipo_contra_acidentes) = c("Acidentes", "Total de Pessoas")
row.names(tipo_contra_acidentes) = c("Ambos", "Apenas Moto","Apenas Automóvel","Nenhum")

tipo_contra_acidentes |> xtable(digits = 0)

chisq.test(tipo_contra_acidentes)
```

## Cruzando uso de celular com acidentes
```{r alta velc}

table(dados_transito$O00802, dados_transito$O009) |> chisq.test()
```

## Cruzando alta velocidade com acidentes
```{r}
table(dados_transito$O00803, dados_transito$O009) |> chisq.test()
```

### Outras informações interessantes
```{r}

print("Posição da pessoa x deixou de fazer algo em virtude do acidente")
x = table(dados_transito$O01102, dados_transito$O01401)
aux_x = cbind(x, paste0(100*round(prop.table(x, margin = 1),3),'%')[1:nrow(x)])
cbind(aux_x,paste0(100*round(prop.table(x, margin = 1),3),'%')[(nrow(x) + 1):(2*nrow(x))] ) |> xtable()

print("Posição da pessoa x recebeu algum tipo de atendimento")
x = table(dados_transito$O01102, dados_transito$O01501)
aux_x = cbind(x, paste0(100*round(prop.table(x, margin = 1),3),'%')[1:nrow(x)])
cbind(aux_x,paste0(100*round(prop.table(x, margin = 1),3),'%')[(nrow(x) + 1):(2*nrow(x))] ) |> xtable()

print("Posição da pessoa x internado por mais de 24horas")
x = table(dados_transito$O01102, dados_transito$O019)
cbind(x, prop.table(x, margin = 1)) #|> xtable()

print("Posição da pessoa x sequelas físicas permanentes")
x = table(dados_transito$O01102, dados_transito$O02001)
cbind(x, prop.table(x, margin = 1)) #|> xtable()
```

# Análise de Correspondência múltipla
###  O !is.na() é pra tirar os NAs das variáveis

```{r filtragem 2}
indices = which(colnames(dados_O) %in% c('O00101','O00501',
                                         'O00201','O00801','O009'
                                         #'O021'
                                         ))

dados_O_5_variaveis_tratados = dados_O[, ..indices]

dados_O_5_variaveis_tratados$O00101 = ifelse(dados_O_5_variaveis_tratados$O00101  == 1, 'Sim', 'Não')

dados_O_5_variaveis_tratados$O00501 = ifelse(dados_O_5_variaveis_tratados$O00501  == 1, '1 - Não se Aplica',
                                          ifelse(dados_O_5_variaveis_tratados$O00501  == 2, '2 - Sempre', 
                                             ifelse(dados_O_5_variaveis_tratados$O00501  == 3, '3 - Quase Sempre',
                                                    ifelse(dados_O_5_variaveis_tratados$O00501  == 4, "4 - As vezes",
                                                           ifelse(dados_O_5_variaveis_tratados$O00501  == 5, "5 - Raramente",
                                                                  "6 - Nunca")))))

dados_O_5_variaveis_tratados$O00201 = ifelse(dados_O_5_variaveis_tratados$O00201  == 1, 'Sim', "Não")

dados_O_5_variaveis_tratados$O00801 = ifelse(dados_O_5_variaveis_tratados$O00801  == 1, '1 - Não se Aplica',
                                             ifelse(dados_O_5_variaveis_tratados$O00801  == 2, '2 - Sempre', 
                                                    ifelse(dados_O_5_variaveis_tratados$O00801  == 3, '3 - Quase Sempre',
                                                           ifelse(dados_O_5_variaveis_tratados$O00801  == 4, "4 - As vezes",
                                                                  ifelse(dados_O_5_variaveis_tratados$O00801  == 5, "5 - Raramente",
                                                                         "6 - Nunca")))))

dados_O_5_variaveis_tratados$O009 = ifelse(dados_O_5_variaveis_tratados$O009  == 1, 'Sim', 'Não')
```

```{r mca}
res_mca = MCA(dados_O_5_variaveis_tratados[!is.na(dados_O_5_variaveis_tratados$O00101),], graph = F)

eig.val = get_eigenvalue(res_mca)

fviz_screeplot(res_mca, addlabels = TRUE, ylim = c(0, 45)) +
  labs(title = "", y = "Variância Explicada", x = "Componentes")

ggsave('scree_corr.pdf', units = 'in', width = 10, height = 5)
```

```{r screeplot}
cores = res_mca$var$coord[,1:2] |> kmeans(5)


fviz_mca_var(res_mca, choice = "var.cat", 
             repel = TRUE, # Avoid text overlapping (slow)
             ggtheme = theme_minimal(),
             col.var = cores$cluster,
             gradient.cols = c("orange", "darkblue")) + 
             labs(title = "")

ggsave('acm_cat.pdf', units = 'in', width = 10, height = 5)
```

```{r varplot}
#cores = res_mca$var$coord[,1:2] |> kmeans(5)


fviz_mca_var(res_mca, choice = "var", 
             repel = TRUE, # Avoid text overlapping (slow)
             ggtheme = theme_minimal(),
             gradient.cols = c("salmon", "darkblue")) +
  labs(title = "")

ggsave('acm_var.pdf', units = 'in', width = 10, height = 5)
```

```{r quali}
fviz_mca_var(res_mca, col.var = "cos2",
             gradient.cols = c("#00AFBB", "#E7B800", "#FC4E07"), 
             repel = TRUE, # Avoid text overlapping
             ggtheme = theme_minimal()) +
  labs(title = "Qualidade da representação") +
  theme(plot.title = element_text(hjust = 0.5))

ggsave('acm_qualidade12.pdf', units = 'in', width = 7, height = 5)
```

```{r cos2}
fviz_mca_var(res_mca, col.var = "contrib",
             gradient.cols = c("#00AFBB", "#E7B800", "#FC4E07"), 
             repel = TRUE, # avoid text overlapping (slow)
             ggtheme = theme_minimal()) +
  labs(title = "Contribuição") +
  theme(plot.title = element_text(hjust = 0.5))

ggsave('contrib12.pdf', units = 'in', width = 7, height = 5)
```

```{r}
f1 = fviz_contrib(res_mca, choice = "var", axes = 1, top = 15)+
  labs(title = "Contribuição (dimensão 1)", y = "Contribuição (%)") +
  theme(plot.title = element_text(hjust = 0.5))

f2 = fviz_contrib(res_mca, choice = "var", axes = 2, top = 15)+
  labs(title = "Contribuição (dimensão 2)", y = "Contribuição (%)") +
  theme(plot.title = element_text(hjust = 0.5))
  
f1f2 = gridExtra::grid.arrange(f1, f2, ncol = 2)

ggsave('contrib.pdf', f1f2, units = 'in', width = 10, height = 5)
```

## 2 com 3;

```{r planos}
cores = res_mca$var$coord[,c(1,3)] |> kmeans(5)


p1 = fviz_mca_var(res_mca, choice = "var.cat", 
             repel = TRUE, # Avoid text overlapping (slow)
             ggtheme = theme_minimal(),
             axes = c(1,3),
             col.var = cores$cluster,
             gradient.cols = c("orange", "darkblue")) + 
             labs(title = "Plano Fatorial (dimensão 1 e 3)")

cores = res_mca$var$coord[,c(2,3)] |> kmeans(5)

p2 = fviz_mca_var(res_mca, choice = "var.cat", 
             repel = TRUE, # Avoid text overlapping (slow)
             ggtheme = theme_minimal(),
             col.var = cores$cluster,
             axes = c(2,3),
             gradient.cols = c("orange", "darkblue")) + 
             labs(title = "Plano Fatorial (dimensão 2 e 3)")

ggsave('acm_cat2.pdf', gridExtra::grid.arrange(p1, p2, ncol = 2), units = 'in', width = 10, height = 5)
```

```{r contrib2}
f1 = fviz_contrib(res_mca, choice = "var", axes = 1, top = 15)+
  labs(title = "Contribuição: Dimensão 1;", y = "Contribuição (%)") +
  theme(plot.title = element_text(hjust = 0.5))

f2 = fviz_contrib(res_mca, choice = "var", axes = 3, top = 15)+
  labs(title = "Dimensão 2;", y = "Contribuição (%)") +
  theme(plot.title = element_text(hjust = 0.5))
  
f3 = fviz_contrib(res_mca, choice = "var", axes = 3, top = 15)+
  labs(title = "Dimensão 3.", y = "Contribuição (%)") +
  theme(plot.title = element_text(hjust = 0.5))

f1f2 = gridExtra::grid.arrange(f1, f2, f3, ncol = 3)

ggsave('contrib2.pdf', f1f2, units = 'in', width = 10, height = 5)
```

```{r varplot2}
#cores = res_mca$var$coord[,1:2] |> kmeans(5)


fviz_mca_var(res_mca, choice = "var", 
             repel = TRUE, # Avoid text overlapping (slow)
             ggtheme = theme_minimal(),
             gradient.cols = c("salmon", "darkblue")) +
  labs(title = "")

ggsave('acm_var.pdf', units = 'in', width = 7, height = 5)
```

```{r quali2}
fviz_mca_var(res_mca, col.var = "cos2",
             gradient.cols = c("#00AFBB", "#E7B800", "#FC4E07"), 
             repel = TRUE, # Avoid text overlapping
             ggtheme = theme_minimal()) +
  labs(title = "Qualidade da representação") +
  theme(plot.title = element_text(hjust = 0.5))

ggsave('acm_qualidade12.pdf', units = 'in', width = 7, height = 5)
```

```{r cos22}
fviz_mca_var(res_mca, col.var = "contrib",
             gradient.cols = c("#00AFBB", "#E7B800", "#FC4E07"), 
             repel = TRUE, # avoid text overlapping (slow)
             ggtheme = theme_minimal()) +
  labs(title = "Contribuição") +
  theme(plot.title = element_text(hjust = 0.5))

ggsave('contrib12.pdf', units = 'in', width = 7, height = 5)
```
